臺灣高雄地方法院民事裁定
110年度消債清字第10號
聲  請  人  鄭子龍  
0000000000000000

代  理  人  吳龍建律師
上列當事人因消費者債務清理事件聲請清算，本院裁定如下：
主文
聲請人鄭子龍自中華民國一一○年六月二日下午四時起開始清算
程序。
命司法事務官進行本件清算程序。
理由
一、聲請意旨略以：伊有不能清償債務情事，曾依中華民國銀行
    公會辦理消費金融案件無擔保債務協商機制請求共同協商債
    務方案成立，約定自民國95年6月起，分120期，年利率4％，
    每月清償新臺幣（下同）25,172元，然不得已毀諾。伊又未
    經法院裁定開始更生程序或許可和解或宣告破產，爰聲請清
    算等語。　　
二、按債務人不能清償債務或有不能清償之虞者，得依本條例所
    定更生或清算程序，清理其債務；法院開始清算程序之裁定
    ，應載明其年、月、日、時，並即時發生效力；法院開始更
    生或清算程序後，得命司法事務官進行更生或清算程序，必
    要時得選任律師、會計師或其他適當之自然人或法人1人為
    監督人或管理人，消費者債務清理條例（下稱消債條例）第
    3條、第80條前段、第83條第1項、第16條第1項分別定有明
    文。
三、經查:
　㈠聲請人於消債條例施行前，依中華民國銀行公會會員辦理消
    費金融案件無擔保債務協商機制請求共同協商債務方案成立
    ，聲請人應自民國95年6月起，分120期，利率4％，每月清償
    25,172元，嗣聲請人未如期繳款而於95年8月毀諾，固有安
    泰商業銀行陳報狀【本院109年度消債更字第364號卷（下稱
    更卷）第26-29頁】、協議書（更卷第27頁）可稽。經查，
    聲請人自陳毀諾時收入不穩定，聲請人於95年時申報所得37
    3,925元，平均每月31,160元（元以下4捨5入），此有財政
    部高雄國稅局函（本案卷第21頁）可考，扣除個人每月必要
    支出即依內政部社會司95年度高雄市每人每月之最低生活費
    標準10,072元，僅餘21,088元，顯已無法負擔每月25,172元
    之還款金額，堪認聲請人之收入無法持續支應前揭生活開支
    及協商款項，致繼續履行有所困難，亦即可認聲請人有不可
    歸責於己之事由，致不能履行原協商條件。
　㈡聲請人復於109年7月30日提出債權人清冊，向本院聲請調解
    債務清償方案，經本院109年度司消債調字第449號受理後，
    於109年8月24日因調解不成立，聲請人於同日以言詞聲請更
    生，經本院109年度消債更字第364號受理更生，因聲請人於
    109年12月25日具狀表示近期工作不穩，恐償債能力不固定
    ，無法繼續更生程序，請求改行清算程序，經本院110年度
    消債清第10號受理等情，業經本院依職權調閱上開調解暨消
    債更卷宗核閱無訛。
　㈢聲請人於107年度至109年度均無申報所得，名下無財產；聲
    請人父親鄭銘源於98年1月歿，遺有坐落鳳山區瑞和街房地
    各1筆，嗣於98年2月20日分割繼承登記予聲請人之母親鄭楊
    麗玉名下，聲請人尚有南山人壽保單部分、國泰人壽保單部
    分、中華郵政保單部分，則均非要保人；又聲請人陳稱打零
    工，由友人楊從富介紹前往水電行擔任助手，薪資與業主商
    議，每週結算一次，收入平均24000元，現未領取任何補助
    等情，有財政部高雄國稅局107年及108年綜合所得稅各類所
    得資料清單及財產歸屬資料清單【本院109年度司消債調字
    第449號卷（下稱調卷）第11-12頁】、109年度稅務電子閘
    門財產所得調件明細表(本案卷第45頁)、財產及收入狀況說
    明書（調卷第4頁）、債權人清冊（調卷第5-6頁）、戶籍謄
    本（更卷第40-42頁）、勞工保險被保險人投保資料表（調
    卷第14頁）、財團法人金融聯合徵信中心前置協商專用債權
    人清冊（調卷第9-10頁）、信用報告（更卷第39頁）、社會
    補助查詢表（更卷第17-18頁）、存簿（更卷第43-46頁）、
    收入切結書（更卷第50頁）、鳳山地政事務所函（更卷第19
    -23頁）、保險同業公會查詢結果表（調卷第18-19頁）、財
    政部高雄國稅局鳳山分局函（本案卷第20-21頁）、勞動部
    勞動力發展署高屏澎東分署函（本案卷第24頁）、中華郵政
    股份有限公司壽險處函（更卷第24-25頁）、南山人壽保險
    股份有限公司函（更卷第30-31頁）、國泰人壽保險股份有
    限公司函（更卷第32-33頁）、陳報狀（更卷第37頁、第49
    頁、本案卷第25頁）等附卷可參。依目前調查所得證據，以
    聲請人每月收入24,000元作為核算聲請人現在償債能力之基
    礎，堪認妥適。
　㈣關於聲請人必要生活費用部分，按債務人必要生活費用，以
    最近1年衛生福利部或直轄市政府所公告當地區每人每月最
    低生活費1.2倍定之，消債條例第64條之2第1項定有明文。
    本院參酌衛福部社會司所公告110年度高雄市最低生活費為1
    3,341元，1.2倍即16,009元，考量聲請人居住於母親所有房
    屋，按此無房屋費用支出，故計算聲請人個人每月必要生活
    費時，應自前開最低生活費用中，扣除相當於房租支出所佔
    比例24.36％。依此計算，聲請人每月之必要生活費以12,109
    元為準【計算式：16,009－(16,009×24.36%)＝12,109】，逾
    此範圍難認必要。
  ㈤承上，聲請人目前每月可處分收入所得24,000元，扣除個人
    必要支出12,109元，剩餘11,891元。聲請人目前負債總額為
    8,236,527元（調卷第33頁、第35-36頁、第38-39頁、第43
    頁、第50頁、第55頁、第59頁、本案卷第40-43頁，包括：
    台北富邦銀行、國泰世華銀行、元大銀行、玉山銀行、安泰
    銀行、中國信託銀行、土地銀行、第一金融資產管理股份有
    限公司、萬榮行銷資產管理股份有限公司、台灣金聯資產管
    理股份有限公司、台新資產管理股份有限公司），以每月所
    餘逐年清償，至少須58年【計算式：8,236,527÷24,000÷12≒
    58】始能清償完畢，應認其已不能清償債務。從而，聲請人
    向本院聲請清算，應予准許，並命司法事務官進行本件清算
    程序。
四、依消債條例第11條第1 項、第83條第1 項、第16條第1 項，
    裁定如主文。
中　　華　　民　　國　　110 　年　　6 　　月　　2  　日
　　              民事庭　  　法　官　賴寶合
以上正本係照原本作成。
本裁定不得抗告。
中　　華　　民　　國　 110　　年　　6 　　月　　2 　　日
  　                          書記官　胡美儀